臺灣臺北地方法院行政訴訟判決　
110年度交字第648號
原      告  亓允中  
被      告  臺北市交通事件裁決所

代  表  人  蘇福智  
上列當事人間交通裁決事件，原告不服被告民國110年11月30日
北市裁催字第22-AT0000000號裁決，提起行政訴訟，本院判決如
下：
    主  文
原告之訴駁回。
訴訟費用新臺幣參佰元由原告負擔。　　
    事實及理由
壹、程序部分
　　本件屬交通裁決事件，爰依行政訴訟法第237條之7規定，不
    經言詞辯論，逕為判決。
貳、實體部分　　
一、事實概要：
　　原告駕駛000-0000號自用小客車（下稱系爭車輛），於民國
    110年10月30日上午8時29分許，在臺北市○○區○○路0號前，
    因併排停車，被臺北市政府警察局文山第一分局（下稱舉發
    機關）依道路交通管理處罰條例第56條第2項規定，以北市
    警交大字第AT0000000號舉發違反道路交通管理事件通知單
    （下稱系爭舉發單），逕行舉發「駕駛人停車時，有併排停
    車之情事」之違規行為，並載明應到案日期為110年12月27
    日前。嗣車主高祥於110年11月25日辦理歸責予原告，原告
    於110年11月24日、30日向被告申請開立裁決書，經被告函
    請舉發機關就原告陳述事項協助查明，舉發機關函復依規定
    舉發尚無違誤，被告於110年11月30日以原告於上開時、地
    有「併排停車」之違規事實，依道路交通管理處罰條例第56
    條第2項，以北市裁催字第22-AT0000000號裁決書（下稱原
    處分）對原告裁處罰鍰新臺幣（下同）2,400元，原處分於1
    10年12月8日對原告送達。原告不服，於110年12月17日向本
    院提起行政訴訟。
二、原告起訴主張：
　　因違規地點為公園用地，非道路區域，應由臺北市政府工務
    局公園路燈管理工程處裁處，非適用道路交通管理處罰條例
    ，警察非適格單位。該違規地點是否為道路或是否屬道路屬
    性，非行政機關可逕予認定，且與都市計畫法「分區使用為
    公園用地」（法律位階）牴觸，不能越位解釋是市政府工務
    局公園路燈工程管理處所負責執掌，臺北市公園自治管理條
    例第3條已有詳述。又依都市計畫法規定，都市計畫任何主
    要或細部畫知通盤檢討，有明確之規定可供依循便供，行政
    機關不得僅以公文書記載現況如何而變將公園用地變更為道
    路等情，並聲明：原處分撤銷。
三、被告則以：
　　經檢視採證照片，系爭車輛停放位置左側劃設有機車停車格
    位且停有機車，系爭車輛停放於該停車格旁，明顯佔用一個
    車道併排停車，且採證照片顯示停放時間已逾3分鐘以上，
    不但妨礙行駛於該車道車輛之通行，亦已阻礙該處停車位之
    機車駛離，違規屬實，已明顯違反道路交通安全規則第112
    條第1項第10款之規定。又經臺北市政府工務局公園路燈工
    程管理處、臺北市建築管理工程處、臺北市政府工務局新建
    工程處查復所示，該地點土地地號係本市○○區○○路○○段000
    地號，經查都市計畫使用分區為公園用地，現況已供公共通
    行做道路使用，並已納入臺北市政府工務局新建工程處維護
    管理範圍，經重新檢視採證照片，系爭車輛停放於供公眾通
    行之道路，且停放時間已逾3分鐘以上，並不符合「臨時併
    排停車」之要件等語置辯，並聲明：原告之訴駁回。
四、本院之判斷：
㈠、按道路交通安全規則第112條第1項第10款、第2項規定略以：
    「汽車停車時應依車輛順行方向緊靠道路邊緣，其前後輪胎
    外側距離緣石或路面邊緣不得逾40公分…汽車停車時，不得
    併排停車」。次按道路交通管理處罰條例第56條第2項規定
    ：「汽車駕駛人停車時，有併排停車之情事者，處汽車駕駛
    人2,400元罰鍰」。再按道路交通管理處罰條例第3條第10、
    11款規定：「十、臨時停車：指車輛因上、下人、客，裝卸
    物品，其停止時間未滿三分鐘，保持立即行駛之狀態。十一
    、停車：指車輛停放於道路兩側或停車場所，而不立即行駛
    」。
㈡、經查，原告駕駛系爭車輛，於110年10月30日上午8時29分許
    ，在臺北市○○區○○路0號前，因有「併排停車」之違規行為
    ，遭舉發機關執勤員警製單舉發，經被告函請舉發機關查明
    原告違規當時情形後，仍認違規事實明確，被告乃依道路交
    通管理處罰條例第56條第2項規定，以原處分裁處原告罰鍰2
    ,400元等情，有系爭舉發單（本院卷第55頁）、歸責通知書
    （本院卷第57頁）、舉發機關110年12月2日北市警文一分交
    字第1103025367號函（本院卷第69-70頁）、原處分（本院
    卷第85頁）、採證照片（本院卷第71-75頁）在卷可稽，核
    堪採認為真實。
㈢、參照105年度高等行政法院及地方法院行政訴訟庭法律座談會
    提案十之研討結果：「對併排停車之處罰，其立法理由係為
    避免駕駛人貪圖便利併排停車致車道寬度恐縮減，卻讓其他
    用路人因一時不查或行車視線受阻而被迫變更車道造成車禍
    發生，……，故只要違規車輛併排道路旁之停車格停車，致部
    分車身佔據車道時，即可構成併排停車之處罰，始能忠於處
    罰條文修法意旨，及方能保障一般用路人安全。」、交通部
    105年12月7日交路字第1050030545號函釋：「…。二、有關
    併排停車之處罰規定，…，其立法精神係因車輛有併排情形
    時，造成道路使用空間縮減，增加其他車輛駕駛人或行人為
    閃避、繞越該等違規車輛所衍生之危險，…。」可知，車輛
    併排停車，占用道路，將使道路可使用之寬度縮減，造成其
    他車輛行車受阻，須繞越、閃避，致生遭後方或對向車道來
    車撞擊之高度風險，因此不論是一般所常見劃設於路邊之停
    車位，抑或於路邊鑿彎劃設停車格位，只要行為人將車輛停
    於停車位旁或前、後側，均可認定屬於併排停車之行為，且
    停車位內是否有車輛停放，亦在所不問。經查，觀諸本件採
    證照片，系爭車輛停放在臺北市○○區○○路0號前，車輛左側
    有機車停車格，停車格內尚有車輛停放，且系爭車輛幾乎佔
    據道路一半之空間，使該路段車道範圍縮減，造成往來車輛
    之危險，核屬併排停車之違規行為無誤，被告據此裁罰原告
    ，核屬適法有據。
㈣、原告雖主張，因違規地點為公園用地，非道路區域，應由臺
    北市政府工務局公園路燈管理工程處裁處，非適用道路交通
    管理處罰條例，警察非適格單位云云。惟按道路交通管理處
    罰條例第3條第1、2款規定：「本條例用詞，定義如下：一
    、道路：指公路、街道、巷衖、廣場、騎樓、走廊或其他供
    公眾通行之地方。二、車道：指以劃分島、護欄或標線劃定
    道路之部分，及其他供車輛行駛之道路。」，依臺北市政府
    工務局公園路燈工程管理處110年1月10日北市工公港字第11
    13000455號函、臺北市建築管理工程111年1月11日北市都建
    寓字第1116099598號函、臺北市政府工務局新建工程處111
    年1月11日北市工新養字第1113002928號函，已說明原告違
    規行為地臺北市○○區○○路0號，依都市計畫使用分區為公園
    用地，惟現況已供公共通行作為道路使用，並已納入臺北市
    政府工務局新建工程處管理範圍（見本院卷第91-97頁）。
    足見，原告違規地點臺北市○○區○○路0號確屬道路交通管理
    處罰條例第3條所稱之道路，事屬明確，而有道路交通管理
    處罰條例之適用，是原告於該地點有違反道路交通管理處罰
    條例第56條第2項併排停車之情事，舉發機關當得依法舉發
    ，被告身為道路交通管理處罰條例之裁決機關，亦得依法裁
    罰。原告主張，顯不可採。
五、綜上所述，原告於事實概要欄所載時、地，有如事實概要欄
    所示之違規行為，事證明確，經被告於110年11月30日依道
    路交通管理處罰條例第56條第2項，以原處分裁處原告罰鍰2
    ,400元，核無違誤。原告訴請撤銷原處分，為無理由，應予
    駁回。
六、本案判決基礎已臻明確，兩造其餘攻擊防禦方法及訴訟資料
    ，經本院審核後，認與判決結果不生影響，且無調查之必要
    ，爰不一一論述及調查，併此敘明。
七、第一審裁判費為300元，依法應由敗訴之原告負擔，且係原
    告於起訴時繳納，爰確定第一審訴訟費用如主文第2項所示
    。
八、結論：原告之訴為無理由，依行政訴訟法第98條第1項前段
    、第237條之8第1項，判決如主文。
中　　華　　民　　國　　111 　年　　2 　　月　　21　　日
                  行政訴訟庭　　法　官　張瑜鳳
以上正本係依原本作成。
如不服本判決，應於判決送達後20日內，以原判決違背法令為理
由，向本院提出上訴狀並表明上訴理由（原判決所違背之法令及
其具體內容或依訴訟資料可認為原判決有違背法令之具體事實）
，並繳納上訴裁判費新臺幣750 元。
其未載明上訴理由者，應於提出上訴後20日內，向本院補提理由
書（上訴狀及上訴理由書均須按他造人數附繕本）；如未按期補
提上訴理由書，則逕以裁定駁回上訴。　　　　　　　　　
中　　華　　民　　國　　111 　年　　2 　　月　　21　　日
                                書記官  林劭威